最高法院刑事判決　　　　　　九十四年度台上字第三七五一號
　　上　訴　人　甲○○
　　　　　　　　　　　　21弄.
　　選任辯護人　蘇清文律師
上列上訴人因違反公職人員選舉罷免法案件，不服台灣高等法院
中華民國九十三年十一月二十六日第二審更審判決（九十三年度
選上更(二)字第九號，起訴案號：台灣板橋地方法院檢察署九十一
年度選偵字第四一號），提起上訴，本院判決如下：
    主  文
原判決撤銷，發回台灣高等法院。
    理  由
本件原判決認定上訴人甲○○有其事實欄所載之犯行，因而撤銷
第一審科刑之判決，改判仍論處上訴人共同連續對於有投票權之
人交付賄賂，而約其為一定行使罪刑。固非無見。
惟查：（一）、刑事審判上之共同被告，係為訴訟經濟等原因，
由檢察官或自訴人合併或追加起訴，或由法院合併審判所形成，
其間各別被告及犯罪事實仍獨立存在。故共同被告對於其他共同
被告之案件而言，為被告以外之第三人，本質上屬於證人，為確
保被告對證人之詰問權，證人於審判中，應依法定程序，到場具
結陳述，並接受被告之詰問，其陳述始得作為認定被告犯罪事實
之判斷依據，此觀民國九十二年二月六日經總統公布增訂，同年
九月一日施行之刑事訴訟法第二百八十七條之二規定：「法院就
被告本人之案件調查共同被告時，該共同被告準用有關人證之規
定。」及同法第一百五十八條之三規定：「證人依法應具結而未
具結者，其證言不得作為證據」自明。本件原判決理由內援引已
判決確定之共同被告陳阿粉、林容嬌、林盧敏子三人於偵查中之
供述證據，資為論斷上訴人有本件犯罪事實之主要證據，但於審
判中並未使陳阿粉等三人立於證人之地位，未踐行法定證人具結
之程序，並接受上訴人之詰問，且上訴人及其選任辯護人於原審
亦已對陳阿粉等三人於審判外之陳述提出質疑，爭辯其證據能力
，並聲請以證人身分予以傳訊詰問，於原審審判期日仍同此爭辯
及聲請（原審卷第二十七頁至第二十九頁、第四十九頁），乃原
審未依證人傳訊予上訴人詰問之權利，揆諸首開說明，其踐行之
訴訟程序即難謂適法，其採證亦有未當。（二）、公職人員選舉
罷免法第九十條之一第三項固規定預備或用以行求期約或交付之
賄賂，不問屬於犯人與否，沒收之。但如其賄賂已交付與有投票
權之人收受，因收受者係犯刑法第一百四十三條第一項之投票受
賄罪，其所收受之賄賂應依同法條第二項之規定沒收之，如全部
或一部不能沒收時，追徵其價額。故犯投票行賄罪者，其已交付
之賄賂自應依刑法第一百四十三條第二項之規定於其對向共犯所
犯投票受賄罪之從刑宣告追徵、沒收，不得再依上開規定沒收。
原判決既認扣案之砂鍋四個係陳阿粉、林容嬌、林盧敏子所收受
之賄賂，竟於本件依公職人員選舉罷免法第九十條之一第三項諭
知沒收，亦有適用法則不當之違法。以上，或為上訴意旨所指摘
，或為本院得依職權調查之事項，應認原判決仍有撤銷發回更審
之原因。原判決理由欄五說明不另為無罪諭知部分，基於審判不
可分之原則，應一併予以發回，附此說明。
據上論結，應依刑事訴訟法第三百九十七條、第四百零一條，判
決如主文。
中　　華　　民　　國　九十四　年　　七　　月　 十四 　日
                      最高法院刑事第十二庭
                          審判長法官  謝　俊　雄
                                法官  陳　世　雄
                                法官  蘇　振　堂
                                法官  吳　信　銘
                                法官  林　永　茂
      本件正本證明與原本無異
                                      書  記  官
中　　華　　民　　國　九十四　年　　七　　月　二十一　日
                                                      Ｑ
